【裁判字號】    98,簡上,700
【裁判日期】    981216
【裁判案由】    竊盜等
【裁判全文】
臺灣高雄地方法院刑事判決             98年度簡上字第700號
上  訴  人  臺灣高雄地方法院檢察署檢察官
上  訴  人
即  被  告  乙○
上列上訴人因被告竊盜等案件，不服本院中華民國98年6 月12日
97年度審簡字第6863號第一審刑事簡易判決（聲請簡易判決處刑
書案號：96年度偵字第35485 號），提起上訴，本院管轄之第二
審合議庭判決如下：
    主  文
原判決關於竊盜部分及其定執行刑部分均撤銷。
乙○被訴竊盜部分無罪。
其他上訴駁回。
    事  實
一、乙○於民國96年9 月11日13時30分許，在高雄市○○區○○
    路3 之1 號，因涉嫌竊盜案件遭稽查時，竟基於公然侮辱之
    犯意，在高雄市政府警察局小港分局大林派出所員警鄭勝欽
    、黃漢忠及黃松輝等人面前，公然以「巴格」（日文音譯，
    意指笨蛋）足以造成他人名譽受損之言語辱罵甲○○，而詆
    損甲○○之人格及社會評價。
二、案經甲○○訴由高雄市政府警察局小港分局報請臺灣高雄地
    方法院檢察署檢察官聲請簡易判決處刑。
    理  由
甲、證據能力之認定：
    被告以外之人於審判外之陳述，雖不符刑事訴訟法第159 條
    之1 至之4 等4 條之規定，而經當事人於審判程序同意作為
    證據，法院審酌該言詞陳述或書面陳述作成時之情況，認為
    適當者，亦得為證據；刑事訴訟法第159 條之5 第1 項定有
    明文。本判決認定事實所引用之證據資料，除原已符合刑事
    訴訟法第159 條之1 至第159 條之4 ，及法律另有規定等傳
    聞法則例外規定得作為證據以外，並非公務員違背法定程序
    所取得，檢察官及被告於本院均同意作為認定事實之證據，
    且審酌各該證人或書面陳述作成時之情況，並無違法不當或
    證明力明顯過低之瑕疵，認為以之作為證據為適當，自均得
    作為證據。
乙、實體方面：
一、訊據上訴人即被告乙○固坦認有於前揭時地在員警鄭勝欽、
    黃漢忠及黃松輝等人面前，對甲○○說「巴格」（日文音）
    等語，惟矢口否認有何公然侮辱之犯行，辯稱：當初是甲○
    ○講話太過份、亂講話，因我年紀比較大，我在指責他，我
    認為這不是侮辱甲○○的意思云云。經查：
  (一)被告於上揭時地口出上述語句之事實，業據被告於偵查中及
    本院審理時供認無訛（偵卷第16頁、本院卷第36、68、85、
    89頁），另證人即告訴人甲○○於偵查中亦明確證述被告確
    曾於前揭時地，當著員警面前為前開言語屬實（偵卷第15頁
    ）。
  (二)按所謂「侮辱」，係以言語、文字、圖畫或動作，表示不屑
    輕蔑或攻擊之意思，足以對於個人在社會上所保持之人格及
    地位，達貶損其評價之程度而言。本件被告雖否認有侮辱告
    訴人的意思。但觀之被告所為「巴格」（日文音譯，意指笨
    蛋）之語詞，顯有詆損甲○○之人格及社會評價之意，依現
    今社會通念，自屬侮辱他人之言語。另被告於偵查中於檢察
    官詢及是否知道「巴格」是辱罵他人之語時，即稱：「我知
    道，我就是要罵他。」等語（偵卷第16頁），顯示被告對於
    其所為，乃係辱罵告訴人之語詞，心知肚明無訛。是被告於
    員警所為侮辱告訴人之言語，自應構成公然侮辱之行為，被
    告公然侮辱犯行，事證已臻明確，足堪認定，應依法論科。
二、原審以被告所為公然侮辱犯行事證明確，依刑法第309 條第
    1 項（原審判決漏引第1 項）、第41條第1 項前段，刑法施
    行法第1 條之1 規定，並審酌被告犯罪情節，判處拘役30日
    ，並諭知如易科罰金，以新臺幣1 千元折算1 日之易科罰金
    折算標準，經核認事用法，並無違誤，量刑亦屬妥適。被告
    上訴意旨否認公然侮辱犯行，並無理由，應予駁回。
三、撤銷改判部分：
  (一)聲請簡易判決處刑意旨另以：被告意圖為自己不法之所有，
    於96年9 月11日前之某日，至高雄市小港區○○○段1-2 號
    地號之土地，以不詳方式竊取告訴人放置於該地上之廠牌龍
    天下、容量500 公升之不銹鋼蓄水塔1 個，得手後，移置於
    高雄市○○區○○路3 之1 號被告所經營之養殖場旁山坡草
    地上。嗣經告訴人於96年9 月11日前往該地巡視，發現蓄水
    塔遭竊，報警處理，循線查獲，因認被告此部分另涉犯刑法
    第320 條第1 項竊盜罪嫌云云。
  (二)按犯罪事實應依證據認定之，無證據不得認定犯罪事實；不
    能證明被告犯罪者，應諭知無罪之判決，刑事訴訟法第154
    條第2 項、第301 條第1 項前段分別定有明文。告訴人之告
    訴，係以使被告受刑事訴追為目的，是其陳述是否與事實相
    符，仍應調查其他證據以資審認（最高法院52年度台上字第
    1300號判例意旨參照）。
  (三)公訴人認被告涉有竊盜罪嫌，無非以被告坦承曾經搬運蓄水
    塔情事，而該蓄水塔係遭竊乙節，業經告訴人於警偵中指訴
    明確，復有土地租賃契約書及贓物認領保管單在卷可稽為其
    主要論據。
  (四)訊之被告固坦承有搬運蓄水塔至其養殖場旁之山坡上土地，
    惟堅詞否認有竊盜犯行，辯稱：因我牧羊、養豬的養殖場與
    重光洗砂場比鄰相隔，重光洗砂場都用我的水，蓄水塔係重
    光洗砂場負責人王金山所贈等語。經查：
    1.告訴人於90年9 月1 日起承租高雄市小港區○○○段1-2
      地號土地，但自90年12月底就不曾使用該承租土地，業據
      其供明在卷（警卷第5 頁），依其簽定之土地租賃契約書
      ，係以經營果園，為租賃該土地及其上設備之目的所在，
      告訴人於90年9 月1 日起至同年12月底短暫4 個月之實際
      使用期間，是否確曾於原果園附屬設備之外，另行購置該
      蓄水塔，已有疑問。再者，若該蓄水塔果係告訴人所購置
      ，豈有於停止使用、甚或租賃期滿，未予處置，迄於96年
      9 月11日近4 年後至該土地時，才發現遭竊之理，告訴人
      所為指訴既有瑕疵可議之處，尚難遽採。
    2.又告訴人於偵查中亦自承確有重光洗砂場王金山之人無訛
      （偵卷第16頁），足見王金山確非被告憑空虛捏，且衡情
      王金山係該土地實際管領使用之人，是被告所辯其係從王
      金山獲贈該蓄水塔，尚無悖情之處，自堪採信；被告雖無
      從聯繫，而查知王金山，然被告並不負自證無罪之義務，
      王金山既確有其人，檢察官亦未舉證證明王金山並非該蓄
      水塔之所有人，實難遽論被告所辯全屬虛偽，公訴人以被
      告無從聯繫王金山，即認定被告所辯係屬卸責之詞，應無
      可採。
    3.至告訴人陳稱係於88年間向王金山購買重光洗砂場之經營
      權及所有設備云云（偵卷第16頁），惟此非但與其所提租
      約之租賃及實際使用土地期間暨經營項目均有所不符，且
      僅徒托空言，尚難憑採，自無從遽而為被告不利之認定。
    4.綜上所述，告訴人所為指述既有瑕疵，已如上述。此外，
      復查無其他積極證據足資證明被告確有竊取該蓄水塔之犯
      行，自不能論斷被告之罪刑。
  (五)原審未予詳查，遽對被告竊盜部分論罪科刑，尚有未合，認
    被告提起上訴，指摘原判決此部分不當，為有理由，原判決
    既有上述可議之處，自應由本院將原判決竊盜部分及其定執
    行刑部分撤銷，改為無罪之判決。至檢察官雖循告訴人請求
    就竊盜部分亦提起上訴；並謂被告除蓄水塔外，尚偷竊其他
    物品云云，然被告被訴竊盜部分既經本院撤銷而為無罪之諭
    知，則就被告所涉竊取其他物品之未經起訴部分，雖檢察官
    認與本件已起訴部分有接續犯關係，然縱使該未經起訴部分
    核屬有罪，仍無犯罪事實一部效力及於全部之可言，本院自
    無從審酌（最高法院25年度上字第1701號、37年度特覆字第
    3722號及43年度台上字第140 號判例意旨參照）。
  (六)末按法院得為簡易判決處刑者，以所科之刑係宣告緩刑、得
    易科罰金之有期徒刑及拘役或罰金為限；於檢察官聲請以簡
    易判決處刑之案件，經法院認應為無罪判決之諭知者，應適
    用通常程序審判之，刑事訴訟法第449 條第3 項、第451 條
    之1 第4 項但書第3 款、第452 條分別規定甚明。又地方法
    院簡易庭對被告為簡易判決處刑後，經提起上訴，而地方法
    院合議庭認應為無罪判決之諭知者，依同法第455 條之1 第
    3 項準用第369 條第2 項之規定意旨，應由該地方法院合議
    庭撤銷簡易庭之判決，改依第一審通常程序審判。其所為判
    決，應屬於「第一審判決」，檢察官仍得依通常上訴程序上
    訴於管轄第二審之高等法院（最高法院91年度臺非字第21號
    判例意旨參照）。本件被告被訴竊盜罪嫌部分經本院審理後
    ，既經認應為無罪之諭知，已不符合得為簡易判決處刑之情
    形，除撤銷原審該部分及合併定應執行刑之判決外，並應逕
    行改依第一審通常程序判決之，檢察官如不服該部分判決，
    仍得於法定上訴期間內，向管轄之第二審法院提起上訴，併
    予敘明。
據上論斷，應依刑事訴訟法第455 條之1 第1 項、第3 項、第45
2 條、第368 條、第369 條第1 項前段、第364 條、第299 條第
1 項前段、第301 條第1 項前段，判決如主文。
本案經檢察官丙○○到庭執行職務。
中    華    民    國    98    年    12    月    16    日
                  刑事第八庭  審判長法  官  王伯文
                                    法  官  謝宗翰
                                    法  官  林建鼎
以上正本證明與原本無異。
檢察官如不服本判決關於竊盜之部分，應於收受本判決後10日內
向本院提出上訴書狀，並應敘述具體理由，如未敘述上訴理由者
，應於上訴期間屆滿後20日內補提理由書狀於本院（均須按他造
當事人之人數附繕本）「切勿逕送上級法院」。
告訴人或被害人如對於本判決不服者，應具備理由請求檢察官上
訴，其上訴期間之計算係以檢察官收受判決正本之日期為準。
其他部分不得上訴。
中    華    民    國    98    年    12    月    18    日
                                    書記官  林秀敏
附錄本判決論罪科刑法條：
中華民國刑法第309 條第1 項：
公然侮辱人者，處拘役或3 百元以下罰金。
中華民國刑法施行法 (民國98年6 月10日修正)
第 1 條之1
（罰金貨幣單位與罰鍰倍數）
中華民國94年1 月7 日刑法修正施行後，刑法分則編所定罰金之
貨幣單位為新臺幣。
94年1 月7 日刑法修正時，刑法分則編未修正之條文定有罰金者
，自94年1 月7 日刑法修正施行後，就其所定數額提高為30倍。
但72年6 月26日至94年1 月7 日新增或修正之條文，就其所定數
額提高為3 倍。

司法院資訊處製作；財團法人民間司法改革基金會備份。
